臺灣臺北地方法院小額民事判決
110年度店小字第455號
原      告  李強華  
訴訟代理人  李莫華  
被      告  香格里拉公寓大廈管理委員會

法定代理人  吳瑜    
上列當事人間請求返還押金等事件，本院於民國111年4月19日言
詞辯論終結，判決如下：
    主      文
原告之訴駁回。
訴訟費用新臺幣壹仟元由原告負擔。
    事實及理由
一、原告主張：伊於99年10月21日預繳走廊租金新臺幣（下同）
    6,000元予被告，經主管機關表示於法不合，走廊已如被告
    要求於108年4月11日恢復原狀，被告應返還該款項予伊。又
    伊於108年3月7日繳交施工保證金2萬元，於108年4月11日經
    鈞院民事執行處勘驗執行完畢，已完全回復原狀，被告卻拒
    不返還該保證金2萬元等語，並聲明：被告應給付原告26,00
    0元及自起訴狀繕本送達之翌日起至清償日止，按年息5％計
    算之利息。
二、被告則以：原告主張走廊租金部分，係其不法侵占社區內、
    外公設及走廊之租金補償，原告拆除違建，卻破壞公共走廊
    ，於室外公設堆積垃圾廢石及破壞大樓水管，伊為回復原狀
    所支付金額已超過保證金2萬元等語資為置辯，並聲明：原
    告之訴駁回。
三、法院之判斷：　
　㈠按當事人主張有利於己之事實者，就其事實有舉證之責任，
    民事訴訟法第277條本文定有明文。民事訴訟如係由原告主
    張權利者，應先由原告負舉證之責，若原告先不能舉證，以
    證實自己主張之事實為真實，則被告就其抗辯事實即令不能
    舉證，或其所舉證據尚有疵累，亦應駁回原告之請求（最高
    法院74年度臺上字第913號民事判決意旨參照）。查原告主
    張繳付走廊租金6,000元，提出住戶管理費繳費存根在卷（
    見本院卷第13頁）。惟被告收取上開走廊租金6,000元，係
    原告所有門牌號碼新北市○○區○○路00號、47-1號地下3樓建
    物即香格里拉大廈101室、102室（下稱系爭101室、102室）
    佔用屬公共設施之走廊，經原告訴訟代理人李莫華於98年度
    區分所有權人會議代理原告出席，提議於系爭101、102室出
    售前先以支付費用之折衷方式處理，嗣經區分所有權人會議
    決議通過，被告據此收取走廊租金並列入公共基金等情，有
    本院108年度店小字第1270號小額民事判決理由在卷可參（
    本院卷第47至48頁），並有被告提出香格里拉公寓大廈98年
    度區分所有權人會議記錄在卷可按（見本院卷第83至91頁）
    ，復兩造到庭不爭執，堪信為真。由此可知，原告繳付6,00
    0元租金，顯係其佔用走廊使用之對價，並非擔保拆除違建
    之保證金，即與其拆除走廊佔用部分無涉，原告據此請求返
    還，自屬無據。
  ㈡原告主張被告應返還保證金20,000元等情，提出108年3月7日
    住戶施工繳交保證金收據（見本院卷第19頁），以及本院10
    7年度司執辛字第122162號債權人香格里拉公寓大廈管理委
    員會與債務人李強華間拆屋還地強制執行事件，108年4月11
    日執行筆錄載有：「…債權人表示債務人已履行完畢。」等
    語在卷（見本院卷第189頁）；惟據香格里拉公寓大廈住戶
    規約第貳章管理規約第九條：「住戶室內裝潢時應遵守下列
    規定：…2.偕同裝潢承包商負責人至管理中心登記，承包商
    負責人需填寫切結書付身分證影本同時需預繳裝潢保證金新
    臺幣貳萬元整，並領取工作證，施工人員均需配戴工作證出
    入本大廈以利管理。…8.裝潢完成時，未損壞他戶或公共施
    設設備、未傷害他人、無遺留建材垃圾者，經住戶及管理員
    簽名後，得於交還工作證同時領回工作保證金。如有上述損
    壞、傷害、遺留等情事或遺失工作證，承包商應於領回保證
    金前修復、賠償、處理，否則自保證金內扣除所需款項後餘
    額領回，如不足抵扣承包商應予補足，並由住戶負連帶責任
    。」等語（見本院卷第129至131頁），可知該保證金係用以
    擔保住戶因施作工程時造成公共施設損害之賠償。據原告所
    舉證人即當時施工包商賴增益到庭證稱：「（原告問：請問
    我是否有請你來香格里拉大廈施工？施工的時間、內容分別
    為何？）施工的內容是走廊的地板，把地板打掉整修，施工
    的時候地板的下面有埋水管，那個水管不是我接的，水管又
    比我的水泥地高，所以有弄破，我有請主委把總開關關掉，
    關掉之後就沒有水，我有清走廊的垃圾，我有清走廊的積水
    ，用海綿將走道上面的積水堵起來並且清乾，垃圾是有放四
    五包還有我的工具，有些垃圾是放在屋內，而施工的時間大
    概是107年間，時間太久忘記了。」、「（被告法定代理人
    問：請問你在107 年11月23日就受原告委託到我們大廈施工
    ，是否在一樓公共走道打破地面及水管？）我打地板是有受
    到業主的委託我才敢打。」等語，有本院110年12月14日言
    詞辯論筆錄在卷可按（見本院卷第239至241頁），足見原告
    僱工於107年11月間進場施作拆除工程，於敲打公共走道地
    板時確有打破地面及水管並遺留垃圾未清運等情，再被告就
    其所辯施工現場遭破壞未恢復原狀，另僱工完成清潔及清運
    工作等情，提出現場照片、現金支出傳票、統一發票在卷（
    見本院卷第117至119、296至310、123至125頁），並傳喚清
    潔人員沈麗蘭到院為證（見本院卷第241至244頁），足見原
    告雖僱工完成拆除違建，但就其是否已修復造成損壞或已處
    理遺留工作等情，均未舉證以實其說，則原告請求被告返還
    保證金2萬元，即無理由。
四、綜上所述，原告請求被告給付26,000元及自起訴狀繕本送達
    之翌日起至清償日止，按年息5％計算之利息，為無理由，應
    予駁回。
五、本件事證已臻明確，兩造其餘攻擊防禦方法，於本判決結果
    不生影響，爰不一一論述，併此敘明。
六、訴訟費用負擔之依據：民事訴訟法第78條。本件訴訟費用額
    ，依後附計算書確定如主文所示金額。
中　　華　　民　　國　　111 　年　　5 　　月　　6 　　日
                  臺灣臺北地方法院新店簡易庭
                              法  官　鄧德倩
計   算   書：
項        目             金   額（新臺幣）      備    註
第一審裁判費             1,000元
合        計             1,000元
以上正本係照原本作成。
如不服本判決，應以違背法令為理由，於判決送達後20日內向本
庭提出上訴狀（須按他造當事人之人數附繕本）；如委任律師提
起上訴者，應一併繳納上訴審裁判費。
中　　華　　民　　國　　111 　年　　5 　　月　　6 　　日
                              書記官  張嘉崴